臺灣高等法院刑事裁定
110年度毒抗字第329號
抗  告  人
即  被  告  魏德倫




上列抗告人即被告因聲請施以強制戒治案件，不服臺灣新北地方
法院110年度毒聲字第297號，中華民國110年2月9日裁定（聲請
案號：臺灣新北地方檢察署110年度聲戒字第23號，109年度毒偵
字第4735、5819號），提起抗告，本院裁定如下：
    主  文
原裁定撤銷。
檢察官之聲請駁回。
    理  由
一、原裁定意旨略以：抗告人即被告甲○○前因施用第二級毒品案
    件，經裁定送勒戒處所觀察、勒戒後，認有繼續施用毒品之
    傾向，有法務部○○○○○○○○附勒戒所民國110年1月19日新戒所
    衛字第11007001760號函送之有無繼續施用毒品傾向證明書
    及評估標準紀錄表附卷可稽，爰依毒品危害防制條例第20條
    第2項之規定，裁定令入戒治處所施以強制戒治，其期間為6
    個月以上，至無繼續強制戒治之必要為止，但最長不得逾1
    年等語。
二、抗告意旨略以：實施評估方式，只依勒戒處所評估師，憑藉
    勒戒人之動態因子、靜態因子與前科紀錄等來認定有無繼續
    施用毒品之標準，此施用評估法規顯而易見有錯誤云云。
三、按觀察、勒戒後，檢察官或少年法院（地方法院少年法庭）
    依據勒戒處所之陳報，認受觀察、勒戒人有繼續施用毒品傾
    向者，檢察官應聲請法院裁定或由少年法院（地方法院少年
    法庭）裁定令入戒治處所強制戒治，其期間為六個月以上，
    至無繼續強制戒治之必要為止，但最長不得逾一年，毒品危
    害防制條例第20條第2項定有明文。次按有無繼續施用毒品
    傾向之評估標準，並非完全以受勒戒人勒戒後之結果為準，
    勒戒前之各種情況，仍應作為評估之依據。依勒戒處所評分
    說明手冊規定，係以前科紀錄與行為表現、臨床評估、社會
    穩定度，三項合併計算分數，每一大項皆有靜態因子與動態
    因子。而關於有無繼續施用毒品傾向之評估標準，法務部業
    於110年3月26日以法矯字第11006001760號函修正頒布「有
    無繼續施用毒品傾向評估標準紀錄表」、「有無繼續施用毒
    品傾向評估標準評分說明手冊」，上開評分說明手冊載明判
    定之原則：「受觀察勒戒人入所後，經過2週時間的觀察、
    勒戒，由處所及醫療人員依據其各項紀錄、資料及觀察勒戒
    期間之行為表現，加以評分。在勒戒人入所4至6週後，可再
    做一次評估以做必要之評分修正。每一大項皆有靜態因子與
    動態因子。先以靜態因子分數評分，靜態因子分數總分在60
    分（含）以上為『有繼續施用毒品傾向』；60分以下，與動態
    因子分數相加，如果總分在60分（含）以上，為『有繼續施
    用毒品傾向』」，又評估標準紀錄表及說明手冊中「前科紀
    錄與行為表現」之第1題及第3題之計分方式修正如下(餘無
    修正)：㈠第1項「毒品犯罪相關司法紀錄」：計分方式修正
    為每筆(次)5分，總分上限為10分；㈡第3項「其他犯罪相關
    紀錄」：計分方式修正為每筆(次)2分，總分上限為10分。
    是被告有無「繼續施用毒品傾向」，係依具體個案之臨床實
    務及相關事證等情綜合判定，有其相當之專業依據及標準，
    且涉及專門醫學，又衡酌強制戒治之目的，係為協助施用毒
    品者戒斷毒品之心癮及身癮所為之一種保安處分類型，而該
    評估標準係將與判斷有無繼續施用傾向之相關因素加以列舉
    及量化，適用於每一位受觀察、勒戒處分之人，具一致性、
    普遍性、客觀性，以利執法者判定受勒戒人有無繼續施用毒
    品傾向，倘其評估由形式上觀察，無擅斷或濫權等明顯不當
    情事，法院應予尊重。
四、經查，被告經法院裁定後，送法務部○○○○○○○○附設之勒戒處
    所執行觀察、勒戒處分，該勒戒處所依修正前規定（即毒品
    犯罪相關司法紀錄不設上限）評分結果，靜態因子分數為11
    9分，判定有繼續施用毒品傾向。嗣因應法務部上開110年3
    月26日修正評估標準，該勒戒處所重新評分為：前科記錄與
    行為表現得15分（靜態因子：毒品犯罪相關司法紀錄10筆，
    上限10分，首次毒品犯罪年齡21-30歲，5分，共計15分），
    臨床評估得17分（靜態因子：有菸濫用、使用期間超過一年
    ，共計12分；動態因子：臨床綜合評估含病識感、動機、態
    度、就醫意願，為偏重，共計5分），社會穩定度得7分（靜
    態因子：兼職工作貼瓷磚工人，共計2分；動態因子：出所
    後與家人同住，共計5分），合計39分（靜態因子小計29分
    、動態因子小計10分），綜合判斷為無繼續施用毒品傾向。
    以上各情，有法務部○○○○○○○○110年3月29日「有無繼續施用
    毒品傾向證明書」、110年1月19日「有無繼續施用毒品傾向
    評估標準紀錄表」等附卷可稽。是法務部矯正署依專業判斷
    ，認為上開修正後之評估標準，始能因應本次毒品危害防制
    條例之修法意旨，且上開修正後之評估標準，一般受觀察勒
    戒處分人均一體適用，並無恣意、濫權情事，按上說明，本
    院就此專業判斷自應尊重。是原審未及審酌修正後之評分標
    準，逕裁准檢察官之聲請，即無可維持，應由本院予以撤銷
    ，又因本件聲請之瑕疵已無從補正，為免發回原審重新裁定
    徒增司法資源之浪費，爰由本院自為裁定如主文第2項所示
    。
據上論斷，應依刑事訴訟法第413條，裁定如主文。　
中　　華　　民　　國　　110 　年　　3 　　月　　30　　日
     　　　　　　 刑事第十四庭 審判長法　官  黃斯偉
                                     法　官  黎惠萍
                                     法　官  許泰誠 
以上正本證明與原本無異。
不得再抗告。
                                      書記官  朱子勻
中　　華　　民　　國　　110 　年　　3 　　月　　30　　日